【裁判字號】    95,訴,117
【裁判日期】    950609
【裁判案由】    常業詐欺等
【裁判全文】
臺灣基隆地方法院刑事判決               95年度訴字第117號
公  訴  人  臺灣基隆地方法院檢察署檢察官
被      告  丙○○
上列被告因常業詐欺等案件，經檢察官提起公訴（95年度偵緝字
第81號），並經本院合議庭裁定由受命法官獨任進行簡式審判程
序，判決如下：
    主  文
丙○○幫助意圖為自己不法之所有，以詐術使人將本人之物交付
，處有期徒刑肆月，如易科罰金以參佰元折算壹日。緩刑參年。
    事實及理由
一、犯罪事實：
    丙○○於民國93年6月間某日，經由郭基雄告知，得將帳戶
    出售以獲取新臺幣（下同）3千元之利益，丙○○明知申請
    帳戶使用係輕而易舉之事，一般人故意高價取得他人金融帳
    戶使用之行徑常與財產犯罪密切相關，明顯可見該名不自行
    申辦帳戶使用，反以高價收買他人帳戶存摺、提款卡使用之
    人，有以該等價購之帳戶，充詐騙被害人後，讓被害人匯款
    之用，然因資力窘困，仍以縱若有人持以犯罪亦無違反其本
    意，竟基於幫助詐騙成員詐欺取財之不確定犯罪之故意，容
    認他人使用其帳戶以遂行詐騙他人財物之犯行，於同年6月3
    日，在基隆市○○路附近，以3千元之代價，將其所有之臺
    北國際商業銀行帳戶（帳號0000000000000000）之存簿、提
    款卡及印章賣給郭基雄（郭基雄業經本院另案判決確定），
    惟郭基雄並未實際給付3千元予丙○○。嗣郭基雄取得上開
    存簿、提款卡及印章後，於同年月某日在臺北市某地出售予
    姓名年籍不詳之男子（尚未取得價款），該男子再將帳戶轉
    交予同夥之詐騙成員，該詐騙成員隨即於同年月12日下午5
    時許，以乙○○之女兒與他人發生車禍需賠償醫藥費及汽車
    修理費為由，要求乙○○匯款，致乙○○陷於錯誤而匯款13
    萬5千元至前開帳戶，詐騙集團成員隨即將款項提領一空。
    嗣經乙○○報警處理後，始循線查悉上情。
二、證據名稱：
  (一)被告丙○○於本院準備程序及審判程序之自白。
  (二)被害人乙○○之指訴及共犯郭基雄之證詞。
  (三)臺北國際商業銀行開戶資料、歷史明細檔查詢單、自動提款
    機轉出明細表，高雄銀行自動櫃員機交易明細表、中華郵政
    公司自動櫃員機交易明細表。
三、刑之酌科：
    按幫助犯之成立，主觀上行為人須有幫助故意，客觀上須有
    幫助行為，意即需對於犯罪與正犯有共同之認識，而以幫助
    之意思，對於正犯資以助力，而未參與實施犯罪之行為者而
    言（參照最高法院75年度台上字第1509號、88年度台上字第
    1270號判決意旨）。核被告將其所有之金融機構帳戶 (含存
    摺、密碼及提款卡)透過同案被告郭基雄提供予詐騙成員，
    供該等詐騙成員詐騙被害人財物，其顯係基於幫助他人詐欺
    財物之犯意，且所為提供銀行存摺、密碼及提款卡予他人之
    行為，亦屬刑法詐欺罪構成要件以外之行為，其既以幫助他
    人犯罪之意思而參與犯罪構成要件以外之行為，故被告應成
    立刑法第30條第1項、第339條第1項詐欺取財罪之幫助犯。
    依卷附之資料及證據，僅能證明詐騙成員曾以被害人家屬遭
    車禍為餌，向被害人乙○○訛稱需繳付贖金，以詐術使被害
    人乙○○陷於錯誤，而匯款至被告所提供之上開銀行帳戶，
    除此之外，詐騙成員雖有利用被告帳戶詐欺財物，惟該等詐
    騙成員既未緝獲，又查無其他證據足以界定其詐騙行為究屬
    偶發因素之隨機犯，抑係恃此維生之詐騙常業犯，即應從有
    利被告之認定，即本案應屬一般詐欺罪之範疇，而非常業詐
    欺罪，故尚難論被告係犯常業詐欺罪之幫助犯，公訴人漏未
    斟酌此點，認被告係犯刑法第30條第1項、第340條之幫助常
    業詐欺取財罪及洗錢防制法第9條第1項之罪嫌，尚有未洽，
    惟此部分業據蒞庭檢察官當庭更正，附此說明。又被告係幫
    助詐騙成員詐欺取財，爰依刑法第30條第2項規定減輕其刑
    。爰審酌被告前雖無任何犯罪紀錄，然因生活困難鋌而走險
    ，提供銀行帳戶予同案被告郭基雄輾轉交付詐騙成員使用，
    所為已影響社會正常交易安全，增加被害人尋求救濟之困難
    ，並使犯罪之追查趨於複雜，及其犯罪之動機、目的、手段
    、生活狀況、智識程度暨犯罪後之態度等一切情狀，量處如
    主文所示之刑，並諭知易科罰金之折算標準，以示懲儆。又
    查被告前未曾受有期徒刑以上刑之宣告，有臺灣高等法院被
    告前案紀錄表附卷可稽，其犯罪後已深知悔悟，本院認其經
    此教訓後，當知警惕，應無再犯之虞，因認其所宣告之刑，
    以暫不執行為適當，併予宣告緩刑3年，以勵自新。至上開
    銀行帳戶之存摺及提款卡，為被告所有，已交付詐騙成員，
    至今仍未取回，亦未經扣案，為免日後執行困難，爰不為沒
    收之諭知，附此敘明。
五、應適用之法條：
    依刑事訴訟法第273條之1第1項、第284條之1、第299條第1
    項前段、第310條之2、第454條第1項，刑法第339條第1項、
    第30條第1項前段、第2項、第74條第1款，罰金罰鍰提高標
    準條例第1條前段、第2條，判決如主文。
本案經檢察官甲○○到庭執行職務。
中    華    民    國    95    年    6     月    9     日
                  刑事第三庭法  官    何怡穎
以上正本證明與原本無異。
對於本件判決如有不服，應於收受送達後10日內，向本院提出上
訴書狀，上訴於臺灣高等法院，並按他造當事人之人數附具繕本
。
中    華    民    國    94    年    6    月     9    日
                            書記官    李繼業
附錄論罪法條
刑法第339條第1項
意圖為自己或第 3 人不法之所有，以詐術使人將本人或第 3 人
之物交付者，處5 年以下有期徒刑、拘役或科或併科1000元以下
罰金。


司法院資訊處製作；財團法人民間司法改革基金會備份。
